【裁判字號】    98,易,578
【裁判日期】    981110
【裁判案由】    違反毒品危害防制條例
【裁判全文】
臺灣雲林地方法院刑事判決               98年度易字第578號
公  訴  人  臺灣雲林地方法院檢察署檢察官
被      告  甲○○
上列被告因違反毒品危害防制條例案件，經檢察官提起公訴（98
年度毒偵字第1060號），被告於準備程序進行中，就被訴事實為
有罪之陳述，本院改行簡式審判程序審理，判決如下：
    主  文
甲○○施用第二級毒品，累犯，處有期徒刑柒月，扣案之第二級
毒品甲基安非他命壹包（毛重零點貳捌公克）沒收銷燬之，安非
他命吸食器壹組沒收。
    事  實
一、甲○○前於民國90年間因非法施用第二級毒品案件，經臺灣
    彰化地方法院裁定令入觀察勒戒處所施以觀察、勒戒後，認
    有繼續施用毒品之傾向，再經同院裁定令入戒治處所強制戒
    治，後經該院以91年毒聲字第655 號裁定停止戒治，於91年
    4 月1 日出所，所餘戒治期間付保護管束，並於91年6 月12
    日保護管束期滿而執行強制戒治完畢。復於93年間因過失傷
    害、竊盜、施用毒品及於94年間因偽造文書等案件，分別經
    法院判處有期徒刑5 月、3 月、2 年6 月、10月、6 月確定
    後接續執行，而於97年2 月29日因縮短刑期執行完畢。詎其
    仍未戒除毒癮，於前開強制戒治執行完畢5 年後，基於施用
    第二級毒品甲基安非他命之犯意，於98年9 月2 日凌晨2 時
    許，在雲林縣虎尾鎮穎川里頂湳320 號對面路旁附近處，以
    將甲基安非他命置於自製吸食器內，以火燒烤使之產生白色
    煙霧後吸食其煙霧之方式，施用第二級毒品甲基安非他命1
    次。嗣於98年9 月2 日凌晨3 時20分許，在同上開地點，為
    警於其所駕駛車牌號碼7627-ED 號自小客車內查獲，並扣得
    其所有之第二級毒品甲基安非他命1 包（毛重0.28公克）、
    自製供其施用毒品所用安非他命吸食器1 組等物，經採集其
    尿液送驗，檢出毒品甲基安非他命陽性反應，始查悉上情。
二、案經雲林縣警察局虎尾分局報告臺灣雲林地方法院檢察署檢
    察官偵查起訴。
    理  由
一、被告甲○○所犯係死刑、無期徒刑、最輕本刑為3 年以上有
    期徒刑以外之罪，其於準備程序就前揭被訴事實為有罪之陳
    述，經告知簡式審判程式之旨，並聽取其與公訴人之意見後
    ，本院認無不得或不宜改依簡式審判程式進行之處，爰依刑
    事訴訟法第273 條之1 第1 項、第284 條之1 ，裁定改行簡
    式審判程式。
二、上開犯罪事實，業據被告於警詢、偵查及本院準備程序、審
    理中坦承不諱，且被告為警查獲所採集之尿液經送鑑定結果
    ，呈安非他命類、甲基安非他命陽性反應，此有臺灣檢驗科
    技股份有限公司出具之濫用藥物尿液檢驗報告及雲林縣警察
    局虎尾分局查獲毒品嫌犯尿液送檢真實姓名對照表各1 份（
    詳見臺灣雲林地方法院檢察署98年度毒偵字第1060號偵查卷
    第18頁、第19頁）在卷可稽，復有被告所有之第二級毒品甲
    基安非他命1 包（毛重0.28公克）、自製供其施用毒品所用
    安非他命吸食器1 組等物扣案，足以佐證被告上開任意性自
    白與事實相符，堪予採信。另查被告前有如事實欄所載之施
    用毒品犯行，有臺灣高等法院被告前案紀錄表在卷可憑，而
    按毒品危害防制條例第20條、第23條將施用毒品之刑事處遇
    程序，區分為「初犯」及「5 年內再犯」、「5 年後再犯」
    。依其立法理由之說明：「初犯」，經觀察、勒戒或強制戒
    治後，應為不起訴處分或不付審理之裁定；經觀察、勒戒或
    強制戒治執行完畢釋放後，「5 年內再犯」者，因其再犯率
    甚高，原實施之觀察、勒戒及強制戒治既已無法收其實效，
    爰依法追訴或裁定交付審理。至於經觀察、勒戒或強制戒治
    執行完畢釋放後，「5 年後再犯」者，前所實施之觀察、勒
    戒或強制戒治已足以遮斷其施用毒品之毒癮，為期自新及協
    助其斷除毒癮，仍適用「初犯」規定，先經觀察、勒戒或強
    制戒治之程序。從而依修正後之規定，僅限於「初犯」及「
    5 年後再犯」二種情形，始應先經觀察、勒戒或強制戒治程
    序。倘被告於5 年內已再犯，經依法追訴處罰，縱其第3次
    （或第3 次以上）再度施用毒品之時間，在初犯經觀察、勒
    戒或強制戒治執行完畢釋放5 年以後，已不合於「5 年後再
    犯」之規定，且因已於「5 年內再犯」，顯見其再犯率甚高
    ，原實施觀察、勒戒或強制戒治，已無法收其實效，即依該
    條例第10條處罰（最高法院95年第7 次刑事庭會議決議同此
    見解）。查本件被告施用甲基安非他命之時間，雖在強制戒
    治執行完畢之5 年後，惟被告於強制戒治執行完畢後5 年內
    之93年間，已因連續施用第二級毒品案件，經法院判處有期
    徒刑10月確定，並已執行完畢，有臺灣高等法院被告前案紀
    錄表附卷足憑，依照前開說明，被告已非「初犯」，亦不合
    於「5 年後再犯」之規定，不再適用毒品危害防制條例第20
    條第1 項，而應依法逕為追訴處罰。綜上所述，本件事證明
    確，被告犯行堪以認定，應依法論科。
三、按甲基安非他命係屬毒品危害防制條例第2 條第2 項第2 款
    所規定之第二級毒品，不得持有、施用。核被告所為，係犯
    毒品危害防制條例第10條第2 項之施用第二級毒品罪。被告
    施用第二級毒品甲基安非他命前、後持有第二級毒品甲基安
    非他命之低度行為，均為其施用第二級毒品甲基安非他命之
    高度行為所吸收，不另論罪。又被告前有事實欄所載科刑、
    執行前案紀錄，有臺灣高等法院被告前案紀錄表在卷可憑，
    於前案有期徒刑執行完畢後5 年內，故意再犯本件有期徒刑
    以上之罪，為累犯，依刑法第47條第1 項之規定予以加重其
    刑。爰審酌被告前有多次毒品前科，竟仍不知改悔，陷於毒
    癮而難以自拔，危害國民健康，此次僅施用1 次及其犯罪之
    動機、手段、於本件犯罪後尚能坦承犯行，態度良好等情，
    量處如主文所示之刑。
四、另扣案之第二級毒品甲基安非他命1 包（毛重0.28公克），
    為第二級毒品，屬違禁物，爰依毒品危害防制條例第18條第
    1 項前段之規定，一併宣告沒收銷燬之。再按鑑定毒品時，
    一般係以傾倒之方式，將包裝袋內之毒品倒出與包裝袋分離
    而秤重，必要時亦會輔以刮杓取出袋內粉末，然無論以何種
    方式分離，包裝袋內均會有極微量毒品殘留，故包裝前揭甲
    基安非他命之包裝塑膠袋1 個與甲基安非他命應整體視為第
    二級毒品依毒品危害防制條例第18條第1 項，連同袋內毒品
    併沒收銷燬之，附此敘明。另被告自製之吸食器1 組，係其
    所有供施用（但非專用）毒品甲基安非他命之工具，業據被
    告供述甚明，爰依刑法第38條第1 項第2 款、第3 項予併宣
    告沒收。
據上論斷，依刑事訴訟法第273 條之1 第1 項、第284 條之1 、
第299 條第1 項前段，毒品危害防制條例第10條第2 項、第18條
第1 項，刑法第11條前段、第47條第1 項、第38條第1 項第2 款
，判決如主文。
本案經檢察官陳詠薇到庭執行職務。
中    華    民    國    98    年    11    月    10    日
                  刑事第三庭  法  官  張文俊
以上正本證明與原本無異。
如不服本判決，應於收受送達後10日內，向本院提出上訴書狀，
並應敘述具體理由；其未敘述上訴理由者，應於上訴期間屆滿後
20日內，向本院補提理由書（均須按他造當事人之人數附繕本）
，「切勿逕送上級法院」。
                              書記官  金雅芳
中    華    民    國    98    年    11    月    10    日
附錄本案論罪科刑法條全文：
毒品危害防制條例第10條第2項
施用第二級毒品者，處三年以下有期徒刑。


司法院資訊處製作；財團法人民間司法改革基金會備份。
